臺灣基隆地方法院基隆簡易庭小額民事判決
原　　　告　丙○○○○○○
被　　　告　海中天公寓大廈管理委員會
法定代理人　甲○○
訴訟代理人　乙○○
上列當事人間請求損害賠償事件，本院於96年9月5日言詞辯論終
結，判決如下：
    主  文
原告之訴及假執行之聲請均駁回。
訴訟費用新臺幣壹仟元由原告負擔。
    事實及理由
一、原告起訴主張：原告為被告所屬海中天公寓大廈內之區分所
    有權人之一，原告之房屋為頂樓，依法大樓屋頂平台，乃係
    大樓之共同部分，被告乃社區之管理委員會，就社區內之共
    同部分自有負責清潔、維護、修繕等事項之義務，94年中秋
    節前後颱風來襲，造成原告所有位於頂樓之屋頂積水長達6
    日，因被告管理人員疏失未善盡颱風後巡視災情之責，致原
    告屋內遇雨即漏水，損失慘重。原告依規約繳納管理費，被
    告卻未負責處理原告所受上開損失，為此依民法第184條第1
    項前段規定，請求被告賠償新臺幣（下同）7萬元，及自起
    訴狀繕本送達翌日起至清償日止之法定遲延利息，並陳明願
    供擔保請准宣告假執行。
二、被告則抗辯略以：依原告房屋前屋主即訴外人蔡煉勇與建商
    間之房屋預定買賣合約書中第19條：「本約房屋頂層屋面除
    公共設施外，歸頂樓住戶綠化管理使用，但其他住戶為維護
    公共設施，使用人不得阻止通行。」，及公寓大廈管理條例
    第24條第1項規定：「區分所有權之繼受人，應於繼受前向
    管理負責人或管理委員會請求閱覽或影印第三十五條所定文
    件，並應於繼受後遵守原區分所有權人依本條例或規約所定
    之一切權利義務事項。」規定，可知頂樓應由頂樓住戶負保
    管責任，原告繼受該房屋，自應受前開契約及住戶規約之拘
    束；被告維護社區公共區域事務未疏於職守；屋內漏水原因
    甚多，難認原告屋內漏水可歸責於被告，而訴外人蔡煉勇於
    93年7月14日前即自行於頂樓樓面施作防水工程，可知該漏
    水情形非94年間始造成，且工程係以PU材質施作，年久失修
    已呈現裂縫，裂縫中含有水氣，易造成樓板掉漆脫落，實乃
    原告疏於管理維護；縱被告應負侵權行為損害賠償責任，被
    告應得依法主張原告請求權已罹於時效之時效消滅抗辯，免
    負損害賠償責任。
三、按大樓屋頂平台，乃所以維護建築之安全與外觀，性質上不
    許分割而獨立為區分所有之客體，固應由全體住戶共同使用
    ，自屬同大樓所有權人共有（最高法院77年度臺上字第892
    號、77年度臺上字第1766號、最高法院78年度臺上字第2524
    號判決參照），惟按分別共有人就共有物非不得就共有物管
    理方法成立協議即分管之特約，且分管之特約，除受讓人不
    知有分管契約亦無可得知之者，可不受分管契約之拘束外，
    對受讓人仍繼續存在（參見大法官釋字第349號解釋，最高
    法院44年度臺上字第1065號判例、84年度臺上字第1454號判
    決），且此共有物之分管契約，無論明示或默示，事先允許
    或事後承認均可成立，且不以訂立書面為必要，如各共有人
    間實際上劃定範圍，對各自管領部分互相容忍，對於他共有
    人使用、收益，各自占有之部分，未予干涉，即可認對共有
    物有默示分管契約之存在（參見最高法院83年度臺上字第
    1377號判決）；關於集合住宅之買賣，如經由建商與各承購
    戶訂明屋頂平台由頂樓住戶使用管理者，即可認係共有物之
    分管約定（參見最高法院82年度臺上字第2284號判決），蓋
    大樓之屋頂是否約定由頂樓住戶使用及使用限制如何等，影
    響各戶售價，且頂樓之上樓板實際關係該住戶建造結構，約
    定由其負責維護、保管，於法並無違背，殊無因其為共有，
    必由共有人共同分擔維護、保管之最終責任之理，此項分管
    之特約既合法有效，既經訂明，其成立無論明示或默示，即
    應予維持，契約人即有遵守之義務。故集合住宅之買賣，經
    由建商與各承購戶訂明屋頂平台由頂樓住戶使用管理者，即
    係共有物之分管約定，該集合住宅區分所有權人會議基此分
    管契約訂立相同內容交由管理委員執行之規約，區分所有權
    受讓人對於分管之特約即非無可得知，換言之，該分管之特
    約，對於其區分所有權之受讓人仍繼續存在。
四、經查，本件被告已提出社區規約訂有「屋頂平台應由頂樓住
    戶管理維護」之相關規定，並提出與其主張相符之其社區建
    造之初，統一之「房屋預定買賣約定書」影本1件為證，則
    揆諸上開條文及實務見解，本件社區內之屋頂住戶，對於其
    屋頂平台均應由其自負維護及修繕之責，殊無因被告獨能找
    出如無分管特約，則大樓屋頂平台，乃所以維護建築之安全
    與外觀，性質上不許分割而獨立為區分所有之客體，應由全
    體住戶共同使用，自係大樓之共同部分，應由被告管理委員
    會負責清潔、維護、修繕之原則，主張由建商與各承購戶訂
    明屋頂平台由頂樓住戶使用管理之特約，其不受拘束，就系
    爭損害，獨享得向被告求償之訴權之理。
五、末按因故意或過失，不法侵害他人之權利者，負損害賠償責
    任；當事人主張有利於己之事實者，就其事實有舉證之責任
    ，民法第184條第1項前段、民事訴訟法第277條前段分別定
    有明文。復按主張法律關係存在之當事人，應就該法律關係
    發生所須具備之特別要件，負舉證之責任，至於他造主張有
    利於己之事實（變更或消滅之特別要件），則應由他造舉證
    證明（最高法院48年臺上字第87號判例參照）。再查，本件
    原告主張被告依民法第184條第1項前段之規定應負侵權行為
    損害賠償之責，被告既就上情否認，依上說明，自應由原告
    就其主張上開法律關係之存在負舉證之責任，本件原告雖提
    出其房屋漏水所致油漆脫落之照片14幀，然該照片至多僅能
    證明原告房屋確有油漆脫落之情，仍未能證明該房屋漏水係
    因被告於颱風過後就被告權責範圍內有應盡管理維護及修繕
    之責，而疏未盡其義務所致，自難認原告關於被告應負侵權
    行為損害賠償責任之主張為有理由。
六、從而，原告依侵權行為法律關係請求被告給付7萬元，及自
    起訴狀繕本送達翌日起至清償日止之法定遲延利息，為無理
    由，應予駁回。其假執行之聲請，因訴之駁回而失所依附，
    併予駁回。
七、依民事訴訟法第436條之23、第436條第2項、第78條、第436
    條之19第1項規定，判決如主文。
中　　華　　民　　國　　96　　年　　9 　　月　　19　　日
　　              基隆簡易庭法　官　李木貴
以上正本係照原本作成。
對於本件判決如有不服，應於收受送達後20日內向本院提出上訴
書狀，上訴於本院合議庭，並按他造當事人之人數附具繕本。
當事人之上訴，非以判決違背法令為理由不得為之，上訴狀應記
載上訴理由，表明下列各款事項：
(一)原判決所違背之法令及其具體內容。
(二)依訴訟資料可認為原判決有違背法令之具體事實。
中　　華　　民　　國　　96　　年　　9　　月　　19 　　日
                            書記官　林蔚菁
